【裁判字號】    95,聲再,3
【裁判日期】    950320
【裁判案由】    聲請再審
【裁判全文】
臺灣臺南地方法院刑事裁定               95年度聲再字第3號
再審聲請人
即受判決人  甲○○
上列聲請人因違反稅捐稽徵法案件，對於本院94年度簡上字第55
號，中華民國94年12月7日確定判決（原審案號：93年度簡字第
1733號、聲請簡易判決處刑案號：臺灣臺南地方法院檢察署93年
度偵字第4519號）聲請再審，本院裁定如下：
    主  文
再審之聲請駁回。
    理  由
一、聲請意旨略如附件聲請書所載。
二、按：
  (一)再審係對確定判決之事實錯誤而為之救濟方法（最高法院四
    十三年臺抗字第六○號判例要旨參照）；次按有罪之判決確
    定後，有左列情形之一者，為受判決人之利益，得聲請再審
    ︰
    一  原判決所憑之證物已證明其為偽造或變造者。
    二  原判決所憑之證言、鑑定或通譯已證明其為虛偽者。
    三  受有罪判決之人，已證明其係被誣告者。
    四  原判決所憑之通常法院或特別法院之裁判已經確定裁判
        變更者。
    五  參與原判決或前審判決或判決前所行調查之法官，或參
        與偵查或起訴之檢察官，因該案件犯職務上之罪已經證
        明者，或因該案件違法失職已受懲戒處分，足以影響原
        判決者。
    六  因發現確實之新證據，足認受有罪判決之人應受無罪、
        免訴、免刑或輕於原判決所認罪名之判決者。
    前項第一款至第三款及第五款情形之證明，以經判決確定，
    或其刑事訴訟不能開始或續行非因證據不足者為限，得聲請
    再審，刑事訴訟法第四百二十條定有明文。
  (二)不得上訴於第三審法院之案件，除刑事訴訟法第四百二十條
    規定外，其經第二審確定之有罪判決，如就足生影響於判決
    之重要證據漏未審酌者，亦得為受判決人之利益，聲請再審
    ，刑事訴訟法第四百二十一條亦有明文。
  (三)依刑事訴訟法第四百二十一條規定，因重要證據漏未審酌而
    聲請再審者，應於送達判決後二十日內為之刑事訴訟法第四
    百二十四條復有明文。
  (四)聲請人所主張之事實及所提出之證據資料，業經原確定判決
    審理時予以審酌，並於判決理由內敘明其採捨之理由，縱聲
    請人認其所述理由過於簡略，亦核與漏未審酌之情形有別，
    自難執此認原判決對聲請人所提出之上述主張及證據資料有
    漏未審酌之情事（最高法院八十七年度聲再字第二二五號裁
    定要旨參照）。
  (五)刑事訴訟法所稱：「發見確實之新證據」，係指當時已經存
    在而發見在後或審判時未經注意之證據，且能證明原確定判
    決所認定之事實為錯誤者而言，最高等法三十五年特抗字第
    二一號著有判例可稽。
  (六)財產租賃所得之計算，以全年租賃收入，減除必要損耗及費
    用後之餘額為所得額，所得稅法第十四條第一項第五類第一
    款，定有明文。又固定資產其必要損耗及費用得減除百分之
    四三，其餘租金收入額悉數作為租賃所得額，財政部九十二
    年一月二十九日臺財稅字第０九二０四五０三五０號令對於
    九十一年度財產租賃必要損耗及費用制定有標準。
三、本件聲請人對於本院九十四年度簡上字第五五號確定判決提
    起再審無非以：
    (1)本案系爭租金實際上並非聲請人所收取，而係聲請人之母
      親陳呂金治所收取，聲請人依所得稅法第二條規定，並非
      納稅義務人，不可能有逃漏稅捐之行為。原確定判決就此
      未予認定，且未載明任何理由，而有重要證物漏未斟酌之
      情形。
    (2)本院民事庭九十四年度訴字第七二一號案於九十四年十一
      月三十日宣判，該案中認定本案系爭租金確為聲請人之母
      親陳呂金治所收取之事實，係原確定判決（九十四年十一
      月二十三日辯論絡結，九十四年十二月七日宣判）後所發
      生之新證據。
    (3)聲請人係以月租金新台幣（下同）十五萬元之租賃契約依
      法申報，而漏報月租金九萬五千元部分，原審判決以九萬
      五千元為基準，計算聲請人之稅負，顯為計算錯誤。
    云云為由，提出聲請。
四、本院審酌：
  (一)就聲請人主張系爭房地租金係由聲請人之母陳呂金治收取，
    並非納稅義務人，原確定判決未予認定，且未載明任何理由
    ，有漏未審酌重要證據之情形部分：經查：原確定判決理由
    欄一(三) (判決第4頁)中明確記載：「臺南市○○路二０四號
    房屋既為被告與其他共有人共同繼承取得，且被告確有繼承
    之真意，並非與被繼承人有通謀虛偽意思表示，亦非被告母
    親借用被告之名義登記為所有權人，被告有何理由主張其非
    實際所有權人。被告基於房屋出租人之立場收取租金後，即
    屬享有租金所得之個人，縱被告自始對於該份租金均未曾使
    用過，而全數轉交予其母親，仍無礙於被告依法應繳納稅捐
    之義務」等語。已明確記載其認事用法之理由，與聲請人所
    述顯有不符。又縱認聲請人認其所述理由過於簡略，亦核與
    漏未審酌之情形有別，自難執此認原判決對聲請人所提出之
    上述主張及證據資料有漏未審酌之情事。
  (二)就聲請人主張本院九十四年訴字第七二一號民事判決亦認租
    金係陳呂金治所收取乙節，而發現新證據部分。經查：(1)上
    揭判決所認定者，係系爭出屋於八十五年間出租予佳舫公司
    之租金，由陳呂金治所收取，與本件之於九十、九十一年間
    出租予主富公司，係屬完全不同之二件事。又縱屬相同之事
    實，然該判決係於九十四年十一月三十日宣判，乃本案辯論
    終結後，所發生之事實，依照上揭判例意旨，並非所謂新證
    據。又查該民事訴訟案件僅係第一審判決，並未確定，日後
    上訴審判決結果如何，目前亦未可預料，則該項民事第一審
    判決在形式上已不具備確實證據之要件，且上開民事判決理
    由中關於系爭房屋係陳呂金治以聲請人等四兄弟名義出租予
    佳舫公司，並由陳呂金治收取租金乙節，亦無拘束本件刑事
    訴訟程序認定事實之法律上效力，自難以該案民事案件第一
    審判決理由作為推翻本件刑事確定判決認定事實之確實證據
    。
  (三)就聲請人主張其以月租金十五萬元申報，而漏報月租金九萬
    五千元部，原確定判決計算錯誤部分：經查：聲請人於九十
    年度就系爭房地出租主富公司租金收入部分：收入總額係
    填載125001元、必要費用：填載53750元 (即125001元之
    百分之43)、所得總額：填載71251元 (即收入總額扣除必
    要費用)；九十一年度部分：收入總額係填載500001元、
    必要費用：填載215000元 (即5000 01之百分之四十三)、
    所得總額：填載285001元 (同上)。此有九十及九十一年
    度綜合所得稅申報書各一紙附卷可稽 (見92年度發查字第38
    71號卷第100頁及105頁)，依照上揭見解，被告申報房地出
    租租金之金額，應以收入總額，而非依扣除百分之四十三之
    必要費用後之所得總額計算之。今被告申報之租金總額，以
    下分述之：
    (1)九十年度部分：125001元 (即被告就系爭房地出租，其應
      有部分租金收入之總額)/3 月 (自10月出租至12月，共出
      租三月)x4( 被告應有部分1/4)=166668元。則被告係以每
      月租金166668元為基準申報，而非以每月租金二十四萬五
      千元為基準申報 (系爭房地被告之應有部分為四分之一，
      其每月之租金收入應為二十四萬五千元之四分之一即六萬
      一千二百五十元)。
    (2)九十一年度部分：500001元(即被告就系爭房地出租，其
      應有部分租金收入之總額)/12 月 (出租一年十二個月)x4
      (被告應有部分1/4)=166667元。則被告係以每月租金1666
      67元為基準申報，亦非以每月租金二十四萬五千元為基準
      申報。
    依此聲請人主張其係以每月租金十五萬元報稅，即有不實。
    而本件確定判決逕以九十年及九十一年度之所得總額部分記
    算，即：
    (1)九十年度部分：71251元/3月x4=95001.325元
    (2)九十一年度部分：285001元/12月x4=95000.232元
    逕認被告係以每月租金九萬五千元為基準申報尚有誤會，顯
    係誤算。然被告既仍有逃漏稅之犯行，依照上揭見解，並無
    因該判決之誤算，而有應受無罪或輕於原判決所認罪名之判
    決之情形，依此自難以此為由而認為有再審之理由。
五、綜上，聲請人再審意旨，誤認原審對重要證據未有審酌及發
    現新證據之情形，而與刑事訴訟第四百二十條及第四百二十
    一條之要件不符，自不得執為聲請再審之原因。本件聲請人
    再審之聲請，為無理由，應予駁回。
六、至聲請人指稱本件確定判決審理時，審判長曾諭知希望聲請
    人考慮撤回上訴，否則將撤銷緩刑云云，則與本件聲請人聲
    請再審是否有理由無關；況是否撤銷緩刑，本係本件確定判
    決審理法官依法所得審酌之事實，如其確曾事前告知聲請人
    可能撤銷緩刑，目的顯係不願造成突襲性之裁判，自無不法
    ，附此敘明。
據上論斷，應依刑事訴訟法第四百三十四條第一項，裁定如主文
。
中    華    民    國    95    年    3    月    20    日
                  刑事第十庭
                          審判長法  官  吳勇輝
                                法  官  柯顯卿
                                法  官  蔡直青
以上正本證明與原本無異。
本裁定不得抗告。
                                書記官  沈建杉
中    華    民    國    95    年    3     月    22    日


司法院資訊處製作；財團法人民間司法改革基金會備份。
